【裁判字號】    90,台上,3430
【裁判日期】    900607
【裁判案由】    違反麻醉藥品管理條例
【裁判全文】
最高法院刑事判決                                九十年度台上字第三四三○號
    上  訴  人  甲○○
右上訴人因違反麻醉藥品管理條例案件，不服台灣高等法院高雄分院中華民國八十九
年十二月二十九日第二審更審判決（八十九年度上更(一)字第一二五號，起訴案號：台
灣屏東地方法院檢察署八十四年度偵字第六七八六號），提起上訴，本院判決如左：
    主  文
原判決撤銷，發回台灣高等法院高雄分院。
    理  由
本件原判決認定上訴人甲○○與季耀珠（另案審理），共同基於意圖營利之概括犯意
，自民國八十四年四月間某日起，先在屏東市○○街三十九巷十七號季耀珠住處，至
同年十月初起，在屏東市○○路三一七號六樓之二上訴人住處，約每隔五天一次，均
將安非他命置於檳榔盒內，以每盒新台幣（下同）一千元至五千元不等之價格，非法
販賣與黃美蓮多次，最後一次係於八十四年十月十七日十六時，在上訴人上揭住處，
由上訴人以六千元之價格非法販賣四小包安非他命與黃美蓮。上訴人又分別於八十四
年十月初某日及同月十六日，先後各以七千元之價格非法販賣約五公克之安非他命與
張寶珠各一次，經警於八十四年十月十八日上午十時二十分許，在上訴人上開住處查
獲，並扣得安非他命十二大包、四十八中包、七小包（驗前毛重二五○點四五公克、
驗後毛重二五○點四○公克）、及上訴人所有供販賣安非他命所用之檳榔盒分裝袋一
大包、塑膠袋五包、磅秤一個、分裝吸管二支、帳冊三本等物。上訴人又基於同一概
括犯意，先後於八十四年十二月初某日及同月十日左右，由王馬貴美以呼叫器呼叫上
訴人，上訴人回電獲悉王馬貴美欲購買價值一萬元之安非他命，即依約攜安非他命至
屏東市○○街與武順路口交易，先後非法販賣安非他命與王馬貴美共二次，迄八十四
年十二月十九日十二時三十分許，王馬貴美遭警查獲而配合警方辦案，乃以同一方式
連絡上訴人佯稱欲買一萬元之安非他命，上訴人隨即將安非他命裝在餅干盒內置於機
車前籃，依約前往與王馬貴美交易時為警當場查獲，並扣得安非他命一大包（毛重十
八點八六公克，驗後毛重十八點三公克）、及其所有供販毒聯絡用之呼叫器二個等物
，而販賣安非他命未遂等情。因而撤銷第一審關於上訴人部分判決，改判論處上訴人
共同連續非法販賣化學合成麻醉藥品罪刑，固非無見。
惟查：(一)、犯罪事實應依證據認定之，無證據不得推定其犯罪事實，刑事訴訟法第一
百五十四條定有明文。且認定犯罪事實所憑之證據，須實際存在，就該案卷宗不難考
見者，始克當之。倘判決書內所記載之證據，與卷宗內筆錄或文件之內容不相適合，
則其判決之根據，實際上並不存在，自屬採證違法。(1)、原判決事實欄認定上訴人分
別於八十四年十月初某日及同年月十六日，先後各以七千元之價格非法販賣約五公克
之安非他命與張寶珠各一次（原判決正本第二頁第三至四行）等情，係依憑張寶珠於
警訊證稱：「是在八十四年十月初向她（即季耀珠）購買的，一共向她購買二次，每
次買約五公克，價值約七千元」等情（原判決正本第三頁第十八至十九行），為其主
要論據。然張寶珠於警訊中係供稱：「是在八十四年十月初時向她（即季耀珠）購買
的，一共向她購買二次，每次買約七公克，價值約一萬餘左右（屏東縣警察局內埔分
局卷第七頁背面）。原判決認定前開事實所憑張寶珠於警訊中之證言，核與張寶珠前
開警訊筆錄所載內容不盡相符，其採證難謂於法無違，事實如何仍欠明瞭，尚有未洽
。(2)、原判決事實欄記載：八十四年十月十八日上午十時二十分許，經警在上訴人前
開住處，查扣安非他命十二大包，……等情（原判決正本第二頁第五至七行）。然原
判決附表編號一又記載前開經警查扣之安非他命為二十大包，其事實欄與附表內所載
內容不盡一致，已有未合。且原判決附表編號一所載安非他命二十大包部分，亦與搜
索扣押證明筆錄內所載安非他命大包十二包（屏東縣警察局內埔分局卷第二十三頁）
，不盡相符，遽於主文併予諭知安非他命二十大包沒收，亦有可議。(3)、原判決認定
原判決附表編號四之檳榔盒係季耀珠所有而併予宣告沒收，係依憑王育仲（原判決誤
載為王育重）於偵查中所供為其主要論據之一（原判決正本第七頁第十一至十二行）
。然王育仲於偵查中供稱：檳榔盒是伊家的，以前賣檳榔剩下的等語（八十四年度偵
字第六七八六號卷第五十四頁）。原判決為上開認定所依憑王育仲於偵查中之證言，
核與王育仲偵查筆錄所載內容不盡相符，其採證已難謂於法無違。且苟王育仲所證述
上情屬實，則上開扣押物即非屬上訴人或季耀珠所有，是否得併予宣告沒收，非無疑
義。原審對上情未詳予調查釐清，遽為判決，亦嫌率斷。(二)、審理事實之法院對於被
告有利及不利之證據，應一律注意，詳為調查，綜合全案證據資料，本於經驗法則以
定其取捨，並將取捨證據及得心證之理由於判決內詳為說明。如有應調查之證據未予
調查，率行判決，其判決當然為違背法令。上訴人與季耀珠於警訊中供稱：八十四年
十月十八日上午十時二十分許，經警查扣如原判決附表一至七之物均為王育仲所有（
屏東縣警察局內埔分局卷第九頁背面至第十頁、第十二頁背面），核與王育仲於警訊
中供承情節相符（同上卷第十六頁背面），上開部分雖經檢察官為不起訴處分（八十
四年度偵字第六七八六號卷第六十五頁）。然王育仲又於八十四年十二月十九日十二
時三十分許，騎乘機車附載上訴人攜帶安非他命一包，前往屏東市○○街與武順路口
準備與王馬貴美交易時，當場為警查獲等情，業據王馬貴美於警訊中證述甚詳（高雄
市政府警察局警刑偵五字第七六九七一號卷第三頁背面），且王育仲與上訴人於警訊
中均坦承其等欲交付安非他命與王馬貴美（同上卷第五頁、第七頁），第一審並認王
育仲前開部分涉嫌與上訴人共同販賣安非他命，而就王育仲部分移送台灣屏東地方法
院檢察署偵辦（第一審卷第一四九、一五○頁）。王育仲前開部分經移送台灣屏東地
方法院檢察署偵辦結果如何？此與上訴人與王育仲間就本件犯行是否有共犯關係？暨
本件犯罪事實如何？俱有重要關係，自應詳予調查釐清。原審對上情未詳予調查釐清
，致事實如何尚欠明瞭，遽行判決，尚嫌速斷，其審理猶有未盡。上訴意旨指摘原判
決不當，尚非全無理由，應認仍有撤銷發回更審之原因。
據上論結，應依刑事訴訟法第三百九十七條、第四百零一條，判決如主文。
中      華      民      國     九十     年      六      月      七      日
                              最高法院刑事第四庭
                                  審判長法官  董  明  霈
                                        法官  丁  錦  清
                                        法官  林  茂  雄
                                        法官  王  居  財
                                        法官  張  祺  祥
      右正本證明與原本無異
                                              書  記  官
中      華      民      國     九十     年      六      月     十五     日


司法院資訊處製作；財團法人民間司法改革基金會備份。
